臺灣高等法院臺中分院刑事裁定　　　　　　　　　　九十三年度交抗字第六五六號
　　抗　告　人
　　即受處分人　甲○○
右列抗告人因聲明異議案件，不服臺灣苗栗地方法院中華民國九十三年九月八日裁定
（九十三年度交聲字第八四號），提起抗告，本院裁定如左：
    主      文
抗告駁回。
    理      由
一、按汽車行駛高速公路應依速限標誌指示；又汽車行駛於高速公路或設站管制之道
    路，而不遵管制之規定者，處汽車駕駛人新臺幣三千元以上六千元以下罰鍰，高
    速公路交通管制規則第五條第一項前段、道路交通管理處罰條例第三十三條第一
    項前段分別定有明文。另道路交通管理處罰條例第六十三條第一項第一款規定，
    汽車駕駛人有左列各款所列條款之一者，除依原條款處罰鍰外，並予記點：一、
    有第三十三條、第三十八條第一項、第四十條第一項、第四十五條、第四十七條
    第一款至第四款、第四十八條、第四十九條或第六十條第一項、第二項第一款至
    第三款情形之一者，各記違規點數一點。原裁定以抗告人即受處分人（下稱受處
    分人）甲○○於民國（下同）九十三年六月二十七日二十時四十二分，駕駛Ｇ３
    ─７２９１號自用小客車，行經限速標誌九十公里之國道四號公路東向十四公里
    處，以一二九公里之時速超速行駛違規，經警攔停掣單舉發之事實，有內政部警
    政署國道公路警察局公警局交字第Ｚ00000000號舉發違反道路交通管理
    事件通知單、該局第七警察隊九十三年七月十五日公警七交訴字第０９３０００
    ０８４５號函、交通部公路局新竹區監理站竹監苗字第裁５４─Ｚ000000
    00號違反道路交通管理事件裁決書各一份在卷可考，堪認受處分人確有駕車超
    速之違規事實。受處分人聲明異議雖辯稱：「案發當時，正逢星期例假日，車多
    ，左右前後都有車輛，而且小心注意駕駛，也無超速，被員警攬下，也跟員警說
    沒有超速，可能車多看錯了，有所誤會，但欲加之罪何患無詞，請警方拿出證據
    ，例如照片、證物，不要拿肉眼，不然異議人不服，也實在無法與警察溝通，出
    此申訴，實在不得已，請為異議人主持公道，不然警察每次都是那句，我開單給
    你，不服，可以去申訴，真是讓異議人這個小老百姓很無助，如此隨便攔檢、開
    單，也無第三人看到雷射槍測速器之數據是何台車輛」云云。但查：（一）執勤
    警員取締本件高速公路超速行駛違規事件為現場攔停舉發，依據道路交通管理除
    罰條例第七之二條第一項第六款規定（汽車駕駛人之行為有左列情形之一，當場
    不能或不宜攔截製單舉發者，得對汽車所有人逕行舉發處罰：六、其他違規行為
    經以科學儀器取得證據資料者。），因此執勤警員並不需採證照片即得取締受處
    分人。況依據該舉發機關函覆之說明，雷達測速器，係由經濟部標準檢驗局檢驗
    合格之精密儀器，一經感應超速即瞬間鎖定被測車之行車速度，絕無誤測他車之
    可能，有內政部警政署國道公路警察局第七警察隊九十三年七月十五日公警七交
    訴字第０９３００００８４５號函在卷可證，且本件超速違規事件乃係執勤警員
    於使用雷射槍測得異議人所駕車輛超速違規，確認無誤後，方予攔停，出示雷射
    槍數據及告知受處分人違規事實後，始掣單舉發之，而雷射槍取締超速違規，當
    鎖定超速車輛後便無法再測其他車輛（除非重新歸零），亦經舉發機關以上開書
    函覆告知異議人在案，受處分人空言辯稱係誤測，尚難採信。（二）再徵諸交通
    警員掣單舉發違反道路交通管理處罰條例所列之違規事實，本質上為行政處分，
    係公務員基於職務上權力，依法就特定之具體事件所為具有公法上效果之單方行
    政行為，基於公務員為公法上行為具有公信力之原則，該行政處分當可被推定為
    真正，其據以依法處分之事實認定亦為真正無誤，此與民事訴訴法第三百五十五
    條第一項規定：「文書，依其程式及意旨得認作公文書者，推定為真正」之情形
    相同，本此公信原則，立法者以道路交通管理處罰條例第九十二條第三項之授權
    ，賦予行政機關訂定違反道路交通管理事件統一裁罰基準及處理細則，使執勤警
    員得當機處分，以達其維護交通秩序、安全之行政目的，因此除受處分人提出證
    據佐證執勤員警違法取締外，應推定執勤警員執法真正及合法。（三）又依據內
    政部警政署於七十年七月十三日以警署交字第１９４１８號發文（資料來源：警
    察實用法令  (年版)第２５８頁）對交通違規不服稽查取締之事實認定，須經
    攔停稽查而有下列情事之一者之認定標準有：１、拒絕查驗駕照、行照或其他足
    資稽查之文件者。２、拒絕停靠路邊接受稽查者。３、以消極行為不服從稽查者
    。４、經以警報器、喊話器呼叫靠邊停車而不靠邊停車接受稽查取締或逃逸者。
    且內政部警政署依照司法院大法官會議釋字第五三五號解釋意旨、警察勤務條例
    第十一條及道路交通管理處罰條例第十六條、第二十一條、第三十五條、第六十
    條，要求警察實施臨檢勤務時，應恪遵法治國家，保障人民行動自由、財產權及
    隱私權與達成警察維持公共秩序，保護社會安全，防止一切危害，促進人民福利
    之任務，兼籌並顧之目的，而於九十年十二月十八日以（90）警署行字第２６０
    ８４３號函發布「警察實施臨檢作業規定」，因此交通警察實施臨檢勤務時，只
    要對實施臨檢之場所標的為：「１公共場所：指車站、機場、碼頭、港埠等。２
    交通工具：指供人、動物及貨物運行之載具。如車、船、航空器等。３公眾得出
    入之場所：如商店、娛樂場所、加油站、理容院、休閒中心．．．等營業處所。
    ４其中處所為私人居住之空間者，並應受住宅相同之保障」等地已發生危害或依
    客觀、合理判斷易生危害；執勤警員也遵守比例原則，沒有逾越必要程度；及其
    行使裁量權，考慮採行之方法應有助於目的之達成，如有多種同樣能達成目的之
    方法時，已經選擇對人民權益損害最少者。所採取之方法所造成之損害沒有與欲
    達成目的之利益顯失均衡即可，並無如受處分人所述之硬性作業標準，因此除非
    受處分人提出執勤警員有違反法律之規定，否則參照前開法律規定及說明，自應
    推定其執勤合法、正確，附此說明。（四）從而，本件受處分人既未就執勤警員
    之舉發有誤提出相關證據以供調查，且經查亦無任何證據足資證明執勤警員有何
    捏造事實違法取締之不法情事，則執勤警員本其維護交通秩序、安全職責所為之
    舉發，如前所述，自應受到合法、正確之推定。受處分人空口否認前開違規行為
    ，辯稱其當時駕車並未超速，可能係警員錯看指認云云，無非係事後卸責之詞，
    無法採信為真。是受處分人駕駛汽車行駛於高速公路，而不遵管制之規定，超速
    行駛違規之事實，事證明確，應依道路交通管理處罰條例第三十三條第一項、第
    六十三條第一項第一款規定裁罰。原處分機關交通部公路總局新竹區監理所苗栗
    監理站僅依道路交通管理處罰條例第三十三條第一項之規定裁處受處分人罰鍰新
    臺幣三千元，漏未依同條例第六十三條第一項第一款之規定，予以記違規點數一
    點，容有可議。爰予以撤銷原處分機關之處分，並另為裁定處受處分人新台幣三
千元，並記違規點數一點，經核於法並無違誤。
二、至受處分人抗告意旨雖指稱：「國道警察無任何證據，說我超速，不遵守規定，
    我是小老百姓，實在不服，也得不到法官之支持，現在希望得到高等法院之支持
    ，撤銷原裁定」云云。惟查原裁定已於理由欄內說明認定受處分人違規（行駛於
    高速公路而不遵管制之規定）所憑之證據及認定之理由，受處分人徒憑上開己見
    ，任意指摘原裁定不當，並無理由，應予駁回。
三、據上論結，應依道路交通案件處理辦法第二十六條、刑事訴訟法第四百十二條，
    裁定如主文。
中      華      民      國　    九十三     年     十      月   二十六 　日
                                臺灣高等法院臺中分院刑事第八庭
                                      審判長法  官  羅　得　村
                                      　　　法　官  陳  毓  秀
                                      　　　法　官　劉　榮　服
右正本證明與原本無異。
不得再抗告。
　　　　　　　　　　　　　　　　　　　　　　書記官  陳　俞　豪
中      華      民      國　    九十三     年     十      月   二十七 　日
                                                  Ｒ
